臺灣嘉義地方法院民事判決　　　　　　　100年度訴字第247號
原　　　告　吳淑美
被　　　告　林佳嬿
訴訟代理人　黃欽鍠
　　　　　　曾錦源律師
複代理人　　高景仁
上列當事人間請求損害賠償事件，本院於民國100年12月23日言
詞辯論終結，判決如下：
    主  文
被告應給付原告新臺幣陸萬零壹佰玖拾柒元，及自民國一百年五
月二十七日起至清償日止，按週年利率百分之五計算之利息。
原告其餘之訴駁回。
訴訟費用由被告負擔百分之九，餘由原告負擔。
本判決第一項得假執行。但被告如以新臺幣陸萬零壹佰玖拾柒元
為原告預供擔保後，得免為假執行。
原告其餘假執行之聲請駁回。
    事 實 與 理 由
一、原告起訴主張：
  (一)被告於民國98年5 月15日7 時10分許，騎乘車牌號碼NRP —
    491 號重機車，沿嘉義縣民雄鄉省道臺一線公路由南往北方
    向行駛，途經該公路北上259.8 公里處時，本應注意車前狀
    況並隨時採取必要之安全措施，因車速過快，疏未注意，擦
    撞到同向前方騎乘車牌號碼KS8 —912 之原告，造成原告受
    有右遠位橈尺骨關節脫臼、右側腕部遠端橈尺骨關節不穩定
    合併韌帶損傷、右手腕三角軟骨破裂等傷害。
  (二)當天發生事故後，被告原欲離開，是被證人叫回留下聯絡電
    話，發生之時原告小孩先有外傷，原告至公司發現手部疼痛
    ，連絡被告至醫院檢查，被告後來爽約故意不到，原告轉而
    連絡其家人告知，被告不回應，開刀後，原告憤而請警方連
    絡，無奈被告打來第一通電話，不是問候道歉，竟是推卸責
    任，毫無人道可言。
  (三)原告爰依侵權行為法律關係請求賠償之項目，臚列如下：
    1.保姆費：新台幣（下同）25,000元。
      發生事故後，兩個小孩（幼稚園）頓時無人協助照顧，原
      告先生從事公車司機，須早上5 點出門，下班時已晚上10
      點，只能請原告婆婆鄭曾春協助照顧並接送，故請求98年
      5 月18日至98年7 月18日照顧兩個小孩生活起居之保姆費
      。
    2.請假請償費：1,600元。
      原告因該事件請假4次，即分別於98年5月18日至財團法人
      嘉義基督教醫院（下稱嘉義基督教醫院）開刀請假一天、
      98 年7月11日至長庚醫療財團法人嘉義長庚紀念醫院（下
      稱嘉義長庚醫院）請假4 小時、99年4 月7 日車禍鑑定請
      假3 小時、99年6 月29日法庭出庭請假3 小時，有公司開
      立證明為證。
    3.工作損失：5,000元。
      原告於元大證券從事證券營業員，因右手以石膏固定，所
      以用左手打單，受傷期間，因速度關係，成交價過高，客
      戶不滿造成客戶嚴重流失。
    4.上班交通費：15,400元。
      若非業務需要（有主管可證明），原告在家休養尚可請求
      薪水求償，也不必支付交通費，平時原告係騎機車上下班
      ，因右手打鋼釘以石膏固定2 個月，以致上下班通行不便
      ，交通無法自理，有時坐計程車，有時由原告弟弟開車接
      送，其接送自98年5 月19日起至98年7 月19日止，共計44
      日，每日費用來回共計350 元，故請求15,400元【計算式
      ：35 0元×44日＝15,400元】。
    5.精神慰撫金：300,000元。
      被告自車禍發生之日起態度惡劣，從未基於人道立場問候
      ，且撇清車禍傷勢乃舊傷、或其他事故造成，以致身心靈
      痛苦傷害，且療養期間還造成左手燒燙傷，被告不負責任
      之態度，及傷勢造成後續影響，在身心上造成傷害，所以
      請求精神慰撫金，然被告態度傲慢，不理不問，又不願意
      賠償任何費用，尚質疑傷勢，甚至質疑醫院醫師之專業，
      恕難容忍其行為。
    6.後續治療：202,000元。
      有3 家醫院開立證明，但表示有其風險，3 個月至6 個月
      以上休息是必要性，且須後續復健與治療，故請求後續治
      療之賠償：
      (1)薪水（休息3 個月）：111,000 元，有3 家醫院開立證
        明（併三角軟骨破裂）。
      (2)看護費：36,000元，右手拔除鋼釘後，手部角度無法板
        回，靠復健治療，這期間生活住行皆須專人照顧處理，
        醫生已認定並開立證明。
      (3)就醫交通費：15,000元，就醫之交通支出。
      (4)醫藥費：20,000元，醫師表示此種手術較細微，後續需
        持續追蹤照護。
      (5)保姆費：20,000元，兩個小孩生活起居需人照顧。
      (6)承上，後續治療共計請求202,000元。
    7.綜上所述，原告請求被告賠償共計549,000元。
  (四)對被告抗辯所為之陳述：
   1.被告一直爭論原告是舊傷，但其可以去調醫院之資料，原
     告並無之前受傷就診之資料。又原告於車禍當天即至陽明
     醫院看診，並非被告所稱18日才第一次去就醫，這中間原
     告還至財團法人天主教聖馬爾定醫院（下稱聖馬爾定醫院
     ）、財團法人佛教慈濟綜合醫院大林分院（下稱大林慈濟
     醫院）看診，因為這幾家醫院都跟原告說要開刀，但原告
     希望有一家醫院告訴其不用開刀，雖原告車禍後這三天有
     上班，但禮拜六、日是有休息的，原告於禮拜六或禮拜日
     請醫生幫原告開刀，惟醫生說沒有辦法，要等到禮拜一，
     所以原告才選擇在嘉義基督教醫院就近開刀。
    2.被告調解庭時表示不賠任何費用，只表示願請保險公司支
      付強制費用，至刑事宣判時，根本沒開任何價位和解，在
      刑事宣判之時亦始終不開價，法官告知最少2 個月有期徒
      期判決，可易科罰金6 萬元，被告才索然開價6 萬元和解
      ，詎被告在開民事庭時，強調每次開庭原告皆提高價位云
      云，然被告本來開6 萬元，原告並未加碼很多次，被告所
      言實與事實不符。
    3.被告抗辯診斷書記載之不相關之部位向其請求云云，然原
      告並未就該部位向被告請求，原告嗣後在嘉基醫院由醫生
      診斷骨關節病及脛骨骨折，係98年9 月16日原告發生之另
      件車禍。至於被告質疑撞擊當時原告並無外傷，為何之後
      會如此嚴重，足以證明當時被告車速過快，且撞擊傷害為
      手部骨頭，故無法以肉眼評論。
    4.(1)保姆費部分：雖醫生出具診斷書僅載明一個月需人照顧
      ，然實際上，原告右手石膏拆除後，手部扳不過來，原告
      曾求助醫生，醫生告知需做復健治療，所以只能以左手活
      動，原告婆婆照顧小孩從幼稚園4 點多下課後到晚上約10
      點，早上約7 、8 點上課，尚須負責接送，原告係請求下
      課4 點至晚上10點的照顧，時間是禮拜一到禮拜天，禮拜
      六、日是整天的；(2)請假請償費部分：原告請病假或事假
      就會扣薪水，扣薪水會從所得去扣，這是可以去推算的，
      原告已附上公司所開立之證明，公司已載明病假，依規定
      病假須扣薪，並有看診收據為證；(3)工作損失部分：本件
      車禍因造成右手手肘脫臼，影響整個工作運作，因工作為
      證券營業員，影響更大，也確實有客戶因原告本件車禍影
      響工作，而造成客戶流失；(4)上班交通費部分：被告稱交
      通費應以公車票價計算，但也應該要一出門即有公車可搭
      ，原告須走出來到大馬路才有，公車班次亦不多，原告上
      班性質須在早上七點半之前到公司，公車時間無法配合，
      況原告右手受傷打石膏，只能以左手行動，如何去與學生
      擠搭公車，若非公司主管拜託原告回公司安撫客人，原告
      何不在家療養，尚可向被告請求薪資補償，而不用支出交
      通費；(5)精神慰撫金部分：原告因本件車禍造成身體、家
      庭、工作多方面的疼痛、困擾，至於為何脫臼未馬上造成
      外傷或疼痛，難道任何一起車禍所造成之傷害，會在車禍
      發生那一瞬間完全顯現出來嗎？況原告一發現疼痛，即馬
      上向被告反應，然被告態度不理不睬，甚至從頭到尾撇清
      事實，從事發迄今均未慰問過原告，一點人情義理都沒有
      ；(6)後續治療部分：診斷書一個月係指專人看護，即幫
      原告洗澡、照顧生活起居，原告右手拆石膏後仍無法翻轉
      ，醫師稱要復健才能回復；因現在要開的刀更細微，需
      要更長的時間休養，之前沒有休養，係因為公司說客人要
      流失了，要原告回去上班，而原告後續治療已做過二次核
      磁共振，並有三家醫院診斷證明，因此項手術須完全將工
      作停止，且做長時間之復健，原告剛生產完，又面臨腳部
      之手術，因此須請醫生針對須手術之部位先提出說明；
      原告於98年9 月16日車禍，係行走斑馬路線上被撞及腳部
      ，造成左脛骨骨折，完全未撞及手部。
  (五)並聲明：1.被告應給付原告549,000 元，及自起訴狀送達之
    翌日起至清償日止，按週年利率百分之五計算之利息。2.訴
    訟費用由被告負擔。3.請准供擔保宣告假執行。
二、被告則以下列情詞置辯：
  (一)系爭車輛碰撞事故發生後，原告當場表示未受有傷害，兩造
    方才各自離去，連原告亦未即時報警，足見原告確實未因系
    爭車輛碰撞事故受有傷害，其身體所存傷勢，恐係因自身病
    變或因其他事故所造成之傷害。況在車禍當下，原告並未表
    示要就醫，事實上也沒有就醫，根據原告在嘉義基督教醫院
    的診斷證明書，發生系爭車禍後，原告第一次車禍門診時間
    是98年5 月18日，距離車禍發生的98年5 月15日已事隔三天
    ，且這三天原告尚繼續上班，被告有理由相信原告之傷害非
    常有可能這三天另外發生的意外事故，自然與本件車禍的因
    果關係造成切斷，並無因果關係存在，另外原告的傷勢為尺
    骨關節受傷，如尺骨關節受傷尚可繼續上班，並非一般情形
    可以想像，故原告主張顯無理由。
  (二)自98年8 月12日（系爭車輛碰撞事故發生後約3 個月）至99
    年3 月23日（系爭車輛碰撞事故發生後約10個月）間，原告
    多次在嘉義基督教醫院之門急診記錄單上其「診斷」一欄記
    載「局部骨關節病，手部」、「關節痛，小腿」、「未明示
    之肌肉，韌帶及筋膜疾患」、「局部骨關節病，其他特定部
    位」、「局部骨關節病，小腿」、「未明示之膝內障礙」、
    「局部骨關節病部位不明」、「關節痛，前臂」、「外側膝
    韌帶之扭傷及拉傷」、「僅脛骨上端閉鎖性骨折」、「其他
    周邊著骨點病變」，足見原告之骨關節早有病變原因存在，
    否則，原告於系爭車輛碰撞事故中並未跌倒，卻於此後甚久
    的不同時間點分別被檢查出上述各不同部位之症狀，若謂這
    些症狀均係由系爭車輛碰撞事故所造成，誰能甘服？況原告
    在請求之項目裡，很難切割不請求手受傷之部分，其是否完
    全係手受傷造成之損害，不無疑問。
  (三)縱原告因系爭車輛碰撞事故受有傷害，其受傷情形亦明顯誇
    大不實，蓋原告如果真受有其所敘述之傷勢，則當下怎有可
    能自行騎車離去？
  (四)就原告請求賠償之項目，被告表示意見如下：
    1.保姆費25,000元：被告僅認同其中12,500元，因為其醫師
      出具之診斷書僅載明原告需人協助照顧一個月，而25,000
      元是兩個月的費用，且請保姆帶小孩僅整天或一天中的幾
      個小時，若原告及其先生的工作時間不變，即不可按照一
      般托育計算，應按照鐘點計算。
    2.請假請償費1,600 元：被告全部不認同，因為原告沒有被
      扣薪之事實。
    3.工作損失5,000 元：被告全部不認同，其一，原告所稱客
      戶流失的問題，尚未證明屬實；其二，原告請假不能上班
      時，其公司應如何去服務客戶，這是該公司的體制問題，
      怎能稱與車禍有相當因果關係。
    4.上班交通費15,400元：被告僅認同其中1,012 元，因醫師
      出具之診斷書僅載明原告需人協助照顧一個月，如以上班
      22 天 ，每天交通費46元（從原告居住處所之雙福山站到
      上班處所之大林站，客運車之單程票價為23元）計算，一
      個月之交通費即為1,012 元。
    5.精神慰撫金300,000 元：被告僅認同其中3,000 元，因為
      系爭車輛碰撞事故發生後，原告當場表示未受有傷害，既
      未報警、更未呼叫救護車，怎可能有太重程度的傷害？
    6.後續治療之各項共202,000 元：被告全部不認同，因為：
      (1)原告未證明後續治療之必要性，其所列各項費用，尚屬
      想像，法律不應採憑，況發生車禍當下那段時間即不需三
      個月休養，怎會後續治療要三個月，殊難想像，後續請求
      之看護費、休養費亦不合理；(2)系爭車輛碰撞事故發生後
      ，原告於98年9 月16日再度車禍受傷，如確需後續治療，
      究竟是為哪樁事故？若是原告自身本有關節病變，後續治
      療難道不是原告自己的事？
  (五)並答辯聲明：1.原告之訴駁回。2.訴訟費用由原告負擔。3.
    如受不利判決，願供擔保請准宣告免為假執行。
三、爭點事項：
  (一)不爭執事項：
    1.被告於98年5 月15日7 時10分許，騎乘車牌號碼NRP —49
      1 號機車，沿嘉義縣民雄鄉省道臺一線公路由南往北方向
      行駛，途經該公路北上259.8 公里處時，疏未注意，與同
      向前方騎乘車牌號碼KS8 —912 之原告發生車禍擦撞。被
      告因上開行為業經本院99年度嘉交簡字第524 號刑事判決
      判處有期徒刑2 月，如易科罰金，以1,000 元折算1 日確
      定。
    2.原告請求保姆費其中12,500元、上班交通費其中1,012 元
      、精神慰撫金其中3,000 元部分，被告不爭執。
    3.保險公司已理賠原告醫療費、看護費、就醫交通費強制險
      共計71,357元，原告該部分已扣除，不在本件請求範圍內
      。
  (二)爭執事項：
    1.原告受有右遠位橈尺骨關節脫臼、右側腕部遠端橈尺骨關
      節不穩定合併韌帶損傷、右手腕三角軟骨破裂等傷害是否
      與本件車禍事故有因果關係？
    2.原告請求被告賠償之項目是否有理由？若干金額為適當？
    3.原告就本件車禍之發生是否與有過失？若有，其過失比例
      為若干？
四、本院之判斷：
  (一)被告於98年5 月15日7 時10分許，騎乘車牌號碼NRP —491
    號機車，沿嘉義縣民雄鄉省道臺一線公路由南往北方向行駛
    ，途經該公路北上259.8 公里處時，本應注意車前狀況並隨
    時採取必要之安全措施，且天候晴，日間自然光線，路面無
    缺陷及障礙物，且視距良好，並無不能注意之情形，竟疏未
    注意上揭規定，適同向前方騎乘車牌號碼KS8 —912 之原告
    因故占用機車優先道，未緊靠道路右側而臨時停車，妨礙後
    方車輛通行，被告疏未注意，致其騎乘之上開機車左側車身
    擦撞到原告所騎乘機車之右側車身，致原告受有右遠位橈尺
    骨關節脫臼、右側腕部遠端橈尺骨關節不穩定合併韌帶損傷
    、右手腕三角軟骨破裂等傷害之事實，有道路交通事故現場
    圖、道路交通事故調查報告表(一)、(二)、交通事故現場照片附
    於刑事卷可稽。又原告因本件車禍而受有傷害，亦有嘉義基
    督教醫院、陽明醫院、中國醫藥大學北港附設醫院、嘉義長
    庚醫院、聖馬爾定醫院出具之診斷證明書在卷足憑，而被告
    因過失傷害罪經本院以99年度嘉交簡字第524 號判處有期徒
    刑2 月，如易科罰金，以1,000 元折算1 日確定，亦經本院
    依職權調閱上開刑事卷查明屬實，且為兩造所不爭執，是原
    告起訴主張之上開事實，堪信為真。雖被告抗辯原告所受傷
    勢可能是舊傷，非本件車禍所造成，惟經本院函詢聖馬爾定
    醫院、嘉義基督教醫院、中國醫藥大學北港附設醫院、大林
    慈濟醫院結果，據函復稱：原告上開傷勢係新傷，評估與兩
    造於98年5 月15日7 時10分許發生之車禍有關等語，有各該
    醫院函及病歷資料附卷可稽（見本院卷一第218 頁至第223
    頁、第229 頁至第256 頁），是被告上開所辯，並無可採。
  (二)按汽車行駛時，駕駛人應注意車前狀況並隨時採取必要之安
    全措施，道路交通安全規則第94條第3 項定有明文。本件被
    告騎乘上開機車於上揭時、地，行經上開路段時，本應注意
    車前狀況，隨時採取必要之安全措施，而依當時天候晴，日
    間自然光線，路面無缺陷及障礙物，且視距良好，並無不能
    注意之情形，詎被告竟疏未注意上揭規定謹慎駕駛，而擦撞
    臨時停車於前揭路段，由原告所騎乘之機車，致原告因而受
    有如上述之傷害，被告駕駛行為應有過失甚明。又本件經送
    請臺灣省嘉雲區車輛行車事故鑑定委員會鑑定結果認定：「
    一、林佳嬿駕駛重機車，未注意車前狀況，擦撞臨時停車於
    機車優先道之靜態機車，為肇事主因。二、吳淑美駕駛重機
    車，占用機車優先道，未緊靠道路右側臨時停車，妨礙車輛
    通行，為肇事次因。」有臺灣省嘉雲區車輛行車事故鑑定委
    員會99年4 月20日嘉雲鑑990199字第0995801429號函附及所
    附鑑定意見書1 份附於嘉義地檢署99年度偵字第840 號刑事
    偵查卷可稽，亦與本院上揭認定被告駕車有過失乙節相當。
    原告雖對本件車禍之發生與有過失，惟不因此解免被告過失
    責任。又被告之過失駕駛行為與原告之傷害間，具有相當因
    果關係，原告主張被告應負過失侵權賠償責任，自屬有據。
  (三)按因故意或過失，不法侵害他人之權利者，負損害賠償責任
    ；不法侵害他人之身體或健康者，對於被害人因此喪失或減
    少勞動能力或增加生活上之需要時，應負損害賠償責任；不
    法侵害他人之身體、健康、名譽、自由、信用、隱私、貞操
    ，或不法侵害其他人格法益而情節重大者，被害人雖非財產
    上之損害，亦得請求賠償相當之金額。民法第184 條第1 項
    前段、第193 條第1 項、第195 條第1 項前段分別定有明文
    。又所稱「增加生活上之需要」，係指被害以前無此需要，
    因為受侵害，始有支付此費用之需要而言，是因身體或健康
    被害時，延醫治療之醫療費用固屬此範圍，但若超過醫療目
    的，或不能證明為療傷所必須之支出，則與加害行為無因果
    關係，自不能請求賠償。又依民事訴訟法第277 條本文規定
    ，當事人主張有利於己之事實，經他造否認，應就該事實負
    舉證之責任，當事人如不能舉證證明所主張之事實為真實，
    其主張自不可採信。茲就原告請求之項目、金額認定如下：
    1.保姆費25,000元：
      原告主張：發生本件車禍事故後，兩個小孩（幼稚園）頓
      時無人協助照顧，原告先生從事公車司機，須早上5 點出
      門，下班時已晚上10點，只能請原告婆婆鄭曾春協助照顧
      並接送，故請求98年5 月18日至98年7 月18日照顧兩個小
      孩生活起居之保姆費25,000元云云，並提出鄭曾春出具之
      證明書1 份為證（見本院卷一第11頁），被告僅認其中12
      ,500元係屬必要費用，其餘並非必要等語。經查照顧子女
      並非僅原告1 人之責任，原告之配偶亦須負擔照顧之責任
      。本院審酌上情，認原告請求之保姆費以被告不爭執之12
      ,500元部分係屬必要費用，應予准許，其餘部分經核無必
      要，應予駁回。
    2.請假請償費1,600元：
      原告主張：因系爭車禍事件請假4 次，即分別於98年5 月
      18日至嘉義基督教醫院開刀請假一天、98年7 月11日至嘉
      義長庚醫院請假4 小時、99年4 月7 日車禍鑑定請假3 小
      時、99年6 月29日法庭出庭請假3 小時，被扣薪云云，然
      為被告所否認，而原告又未舉證證明其被扣薪1,600 元，
      此部分請求即屬無據，應予駁回。
    3.工作損失5,000元：
      原告主張：其於元大證券從事證券營業員，因右手以石膏
      固定，所以用左手打單，受傷期間，因速度關係，成交價
      過高，客戶不滿造成客戶嚴重流失云云，然為被告所否認
      ，而原告又未舉證證明其客戶嚴重流失，損失5,000 元，
      此部分請求亦屬無據，應予駁回。
    4.上班交通費15,400元：
      原告主張：平時原告係騎機車上下班，因右手打鋼釘以石
      膏固定2 個月，以致上下班通行不便，交通無法自理，由
      原告弟弟吳銘賢接送，其接送自98年5 月19日起至98年7
      月19日止，共計44日，每日費用來回共計350 元，故請求
      15,400元等語，並提出吳銘賢出具之證明書1 份為證（見
      本院卷一第12頁），被告則抗辯：因醫師出具之診斷書僅
      載明原告需人協助照顧1 個月，如以上班22天，每天交通
      費46元（從原告居住處所之雙福山站到上班處所之大林站
      ，客運車之單程票價為23元）計算，1 個月之交通費即為
      1,012 元云云。惟原告於98年5 月18日在嘉義基督教醫院
      手術行遠位橈尺關節固定，醫師囑咐須療養3 個月，專人
      照顧1 個月，有嘉義基督教醫院診斷證明書1 份附卷可稽
      （見本院卷一第7 頁），審酌原告所受傷勢係右遠位橈尺
      骨關節脫臼、右側腕部遠端橈尺骨關節不穩定合併韌帶損
      傷、右手腕三角軟骨破裂等傷害，雖經手術，仍有一段不
      能自行駕駛交通工具之時間，且原告主張其須走出來到大
      馬路才有公車，公車班次亦不多，原告上班性質須在早上
      七點半之前到公司，公車時間無法配合等情，認原告主張
      其因受傷至公司上班期間由弟弟吳銘賢開車接送應屬必要
      。又因原告右手打鋼釘以石膏固定2 個月，故此2 個月內
      至公司上班期間所支出之交通費應屬必要，而原告之弟吳
      銘賢自98年5 月19日起至98年7 月19日止，共計44日接送
      原告上下班，每日費用來回共計350 元，交通費為15,400
      元，有吳銘賢出具之證明書1 份在卷足憑，故原告請求之
      上班交通費15,400元，為有理由，應予准許，被告抗辯原
      告上班交通費應以一個月公車費1,012 元云云，並無可採
      。
    5.精神撫慰金300,000 元：
      按原告之身體權及健康權受侵害，就非財產上之損害，雖
      得請求賠償相當之金額。但非財產上損害之慰撫金數額，
      究竟若干為適當，應斟酌加害人所施侵害行為之態樣、被
      害人所受傷害之程度、兩造身份、職業、教育程度、財產
      及經濟狀況等，為審判之依據。經查，本件被告係因過失
      不法侵害原告之身體權及健康權，但原告受有右遠位橈尺
      骨關節脫臼、右側腕部遠端橈尺骨關節不穩定合併韌帶損
      傷、右手腕三角軟骨破裂等情，已如前述；又原告學歷為
      五專畢業，現從事證券公司營業員，99年度有薪資所得42
      7,751 元，另有利息、股利、其他所得13,248元，名下有
      房屋1 筆、土地2 筆，財產總額1,160,360 元；被告學歷
      為國中畢業，現為家庭主婦，99年度有股利所得91元，投
      資2 筆合計20,540元，有稅務電子閘門財產所得調件明細
      表在卷可憑。本院斟酌被告所施侵權行為之態樣、原告所
      受傷害之程度及兩造之身份、教育程度、職業及被告之財
      產、經濟狀況等一切情事，認原告所得請求賠償之慰撫金
      （非財產上損害之金額）以120,000 元為適當，逾此範圍
      之請求實屬過高，不能准許。
    6.後續治療：202,000元。
      原告主張有3 家醫院開立證明，但表示有其風險，3 個月
      至6 個月以上休息是必要性，且須後續復健與治療，故請
      求後續治療之賠償202,000 元（含休息3 個月之薪水111,
      000 元，看護費36,000元，就醫交通費15,000元，醫藥費
      20,000元，保姆費20,000元）云云。而原告主張其欲至中
      國醫藥大學北港附設醫院進行後續治療（見本院卷二第30
      頁），因原告提出之中國醫藥大學北港附設醫院診斷證明
      書醫師囑言若是疼痛仍舊持續，建議施行手術等語，經本
      院函詢依原告現在傷勢狀況，有無再進行手術治療之必要
      及醫療費用若干，據函復稱：原告自99年8 月27日最後一
      次骨科門診診治後，未曾於本院骨科門診診治，故無法評
      估手術之必要性及必要醫療費用若干，有中國醫藥大學北
      港附設醫院100 年10月24日院醫病字第1000003674號、10
      0 年11月25日院醫病字第1000004243號函各1 份附卷可稽
      （見本院卷二第90、95頁），因此部分原告尚未支出，是
      否需支出，亦未可期，且金額係原告估算，於法無據，尚
      難准許。
    7.至於原告已領取第三人強制汽車責任險醫療費、看護費、
      就醫交通費共計71,357元部分，因按損害之發生或擴大，
      被害人與有過失者，法院得減輕賠償金額或免除之。民法
      第217 條第1 項定有明文。此項規定之目的，在謀求加害
      人與被害人間之公平，故在裁判上法院得以職權減輕或免
      除之。查本件原告就系爭車禍之發生為與有過失，已如前
      述。揆諸前揭規定，本件賠償金額尚待本院依兩造就損害
      原因力之強弱、過失程度之輕重，酌減賠償金額。倘逕以
      所獲強制責任保險金沖銷前揭實際支出費用71,357元，則
      該沖銷部分賠償額未能依過之比例酌減計算，不啻脫免前
      揭與有過失法文之規定，與謀求兩造公平之立法意旨，未
      盡相符。從而本院爰於計算賠償總額後，依後述比例酌減
      計算之。
    8.再本件原告請求之損害賠償額度有民法第217 條第1 項與
      有過失規定之適用，已如前述。經查，本件原告駕駛重機
      車，占用機車優先道，未緊靠道路右側臨時停車，妨礙車
      輛通行，為肇事次因；原告駕駛重機車，未注意車前狀況
      ，擦撞臨時停車於機車優先道之靜態機車，為肇事主因。
      此經臺灣省車輛行車事故鑑定委員會鑑定在案，亦如上述
      。是原告對車禍之發生未預促其注意，亦與有過失。本院
      斟酌雙方過失輕重程度、原因力之強弱及全辯論意旨，爰
      認被告對於本件車禍應負百分之60之過失責任，而原告應
      負百分之40之過失責任。故原告僅得請求被告應賠償金額
      之百分之60，方屬公允適當。
    9.綜上所述，原告請求保姆費12,500元、上班交通費15,400
      元、精神撫慰金120,000 元為有理由，另外原告已領取第
      三人強制汽車責任險醫療費、看護費、就醫交通費共計71
      ,357元，亦屬必要費用，合計為219,257 元（12,500元＋
      15,400元＋120,000 元＋71,357元＝219,257 元）。惟被
      告僅負百分之60之過失責任，依過失相抵原則，本件原告
      所可請求之損害賠額經比例計算為131,554 元（計算式：
      219,257 元×60％＝131,554 元，元以下四捨五入）。
  (四)另按保險人依本法規定給付之保險金，視為加害人或被保險
    人損害賠償金額之一部分，加害人或被保險人受賠償請求時
    ，得扣除之，強制汽車責任保險法第30條定有明文。本件原
    告因本件交通事故，業已領取強制汽車責任險保險金71,357
    元，此有富邦產物保險股份有限公司100 年7 月4 日富保業
    字第1000000981號函1 份附卷可稽（見本院卷一第149 頁）
    ，且為兩造所不爭執，堪信屬實。揆諸前揭法條規定，原告
    所能請求之損害賠償金額，應再扣除上開已領取之保險金。
    則原告得請求被告給付之損害賠償額，扣除已領取之強制責
    任保險金後，應為60,197元（計算式：131,554 元－71,357
    元＝60,197元）。
  (五)復按給付有確定期限者，債務人自期限屆滿時起，負遲延責
    任。給付無確定期限者，債務人於債權人得請求給付時，經
    其催告而未為給付，自受催告時起，負遲延責任。其經債權
    人起訴，或依督促程式送達支付命令，與催告有同一之效力
    。民法第229 條第1 、2 項分別定有明文；又遲延之債務，
    以支付金錢為標的者，債權人得請求依法定利率計算之遲延
    利息。但約定利率較高者，仍從其約定利率；而應付利息之
    債務，其利率未經約定，亦無法律可據者，週年利率為百分
    之5 。亦為同法第233 條第1 項及第203 條所明定。查本件
    原告請求被告應賠償之金額，並未定有給付之期限，原告請
    求自起訴狀繕本送達被告之翌日起，按年息百分之5 計算之
    利息，並未逾上開規定之範圍，自無不合。查原告上開起訴
    狀繕本係於100 年5 月16日寄存被告住所地警察機關，有送
    達證書為證，經10日於同年月26日發生送達效力，則原告就
    其勝訴部分，請求自100 年5 月27日起至清償日止，按年息
    百分之5 計算之利息，洵屬正當，應予准許。
五、綜上所述，原告本於侵權行為損害賠償請求權之法律關係，
    請求被告給付60,197元，及自100 年5 月27日起至清償日止
    ，按年息百分之5 計算之利息部分，為有理由，應予准許，
    逾此範圍之請求，為無理由，應予駁回。
六、又本件所命被告給付之金額，未逾50萬元，爰依民事訴訟法
    第389 條第1 項第5 款規定，依職權宣告假執行。原告雖陳
    明願供擔保請准宣告假執行，就原告勝訴部分，亦僅係促本
    院依職權發動而已，至原告敗訴部分，其假執行之聲請，失
    其所附，應併予駁回。又被告陳明願供擔保以代釋明，聲請
    宣告免為假執行，經核無不合，爰酌定相當擔金額准許之。
七、本件事證已臻明確，兩造其餘攻擊防禦方法，經審核結果，
    均不足以影響判決結果，爰不一一論述，附此敘明。
八、據上論結，本件原告之訴為一部有理由，一部無理由，依民
    事訴訟法第79條、第389 條第1 項第5 款、第392 條，判決
    如主文。
中    華    民    國   100    年    12    月    30    日
                      民三庭法  官  黃茂宏
以上正本係照原本作成。
如對本判決上訴須於判決送達後20日內向本院提出上訴狀。
如委任律師提起上訴者，應一併繳納上訴審裁判費。
中    華    民    國   100    年    12    月    30    日
                            書記官  蘇姵容